臺灣高等法院民事裁定
108年度抗字第1661號
抗  告  人  盧珊珊  

上列抗告人因與馬宗凡間撤銷調解之訴事件，對於中華民國108
年11月14日臺灣臺北地方法院108年度調訴字第1號所為裁定提起
抗告，本院裁定如下： 
    主  文
抗告駁回。
抗告訴訟費用由抗告人負擔。
    理  由
按當事人對於調解提起宣告調解無效或撤銷調解之訴，應依民
  事訴訟法第416條第4項準用同法第500條第1項及第2項規定。
  即提起宣告調解無效或撤銷調解之訴，應自調解成立之日起30
  日之不變期間內為之，如調解無效或撤銷調解之理由知悉在後
  者，該項期間自知悉時起算。起訴之當事人，如主張原因知悉
  在後者，應就其知悉在後之事實負擔證責任。
抗告人起訴及抗告意旨略以：伊前因遷讓房屋等事件，與相對
  人於民國107年11月30日在原法院經以107年度店司簡調字第35
  1號調解成立（下稱系爭調解），伊於調解當日並不知以系爭
  調解買回之新北市○○區○○○段○○○○段00○號建物(門牌新北市○○
  區○鄉路00巷0號)及其所坐落同小段7-11地號土地權利範圍15/
  100（下稱系爭不動產），業經相對人於107年7月6日為新北市
  中和地區農會（下稱中和農會）設定擔保債權最高限額新臺幣
  （下同）900 萬元抵押權（下稱系爭抵押權），則伊買回系爭
  不動產之價格，將因系爭抵押權從930萬元變成1,830萬元，伊
  遭相對人詐欺，依民法第92條第1項及第88條第1項本文後段提
  起撤銷調解之訴，伊撤銷理由狀所提建物土地謄本列印時間為
  108年1月3日，乃伊明確具體知悉系爭事實，調解成立於107年
  11月30日，調解筆錄於107年12月7日寄達，尚合30日不變期間
  ，伊於108年1月3日知悉系爭事實，符合自知悉起5年以內期限
  之規定等語。
經查：
  ㈠抗告人提起撤銷調解之訴，已逾30日不變期間。
  1.原法院107年店司簡調字第351號遷讓房屋等事件107年10月1
    2日及同年11月30日調解時，抗告人均親自出席，於同年11
    月30日成立調解，系爭調解筆錄之內容為：抗告人願於108
    年1月31日前給付相對人930萬元後，相對人於108年2月22日
    前將系爭不動產移轉登記所有權予抗告人。辦理移轉登記相
    關規費、稅費均由抗告人負擔。如抗告人未於108年1月31日
    前給付相對人930萬元，抗告人願於108年3月1日前將系爭不
    動產騰空遷出返還予相對人，逾期未遷出放置於上開建物內
    之動產，願視為廢棄物，由相對人自行處置，相對人於抗告
    人遷讓返還系爭不動產後，14日內給付抗告人100 萬元。相
    對人其餘請求拋棄。有原法院107年店司簡調字第351號卷宗
    可稽。
  2.本件撤銷調解之訴，應自調解成立之日起30日之不變期間內
    為之，扣除在途期間2日，因末日108年1月1日為法定假日，
    依民法第122條規定，以次日代之，抗告人提起撤銷調解之
    訴之期間，於108年1月2日屆滿。抗告人於108年1月3日向原
    法院提起撤銷調解之訴(收狀章見原法院108年度店補字第28
    號卷第5頁)，已逾30日不變期間。
  ㈡抗告人主張本件撤銷調解之理由知悉在後，自知悉時起算不
    變期間云云，並不足採。
  1.抗告人主張：相對人於107年7月6日為中和農會設定擔保債
    權最高限額900萬元系爭抵押權，伊所提建物土地謄本列印
    時間為108年1月3日，乃伊明確具體知悉事實，原法院向銀
    行調取資料伊於108年10月中旬閱卷才具體知悉云云。
  2.系爭不動產他項權利部有1筆登記日期為107年7月6日之系爭
    抵押權存在，有土地及建物謄本可稽(見原審卷第27至33頁
    ）。抗告人於107年11月29日以通訊軟體向相對人表示：「
    你在銀行重新貸了750萬，就直接在銀行換名字，差額我目
    前沒麼那多，可以降一些？」（見原審卷第129頁)。抗告人
    在原法院當庭解釋：系爭調解筆錄107年11月30日作成前，
    伊與相對人就伊買回系爭不動產的條件，就已經談了一個大
    概，也就是伊用930萬元買回系爭不動產，但因伊資金上有
    困難，所以伊在107年11月29日跟相對人情商，930萬元的價
    金，由相對人自行以系爭不動產再向銀行貸款750萬元，而
    伊則補他180萬元的餘額，之後系爭不動產過戶為伊名義，
    由伊承擔750萬元貸款的債務，總共還是付930萬元，但因伊
    現金不足180萬元，所以當時想向相對人商量是不是可以再
    少一點，伊在系爭調解當日，有問相對人，系爭不動產如果
    有貸款，就直接變更成伊為貸款人，而伊再就貸款債務金額
    補差額給相對人就好等語（筆錄見原審卷第110至112頁)。
    相對人則表示：抗告人所爭執的伊在107年7月6日設定的最
    高限額抵押權是向中和農會借了750萬元，兩造買賣總價金
    為930萬元，當時抗告人的意思是系爭不動產所有權及系爭
    抵押權的抵押人、借款人名義，全變更為抗告人名義，由抗
    告人承受伊對中和農會上開債務，由抗告人補現金180萬元
    給伊，但現實的困難是，因抗告人沒有工作，所以想要借款
    人變更為抗告人名義，中和農會未必會接受等語(筆錄見原
    審卷第110頁）。是以系爭調解於107年11月30日成立時，兩
    造合意抗告人以930萬元買受系爭不動產，而關於930萬元支
    付之方式，兩造於系爭調解成立前曾商議相對人以系爭不動
    產向銀行貸款750萬元，再變更借款人及抵押人為抗告人，
    並由抗告人給付現金180萬元予相對人。是抗告人於系爭調
    解前已知悉系爭抵押權存在等事實，其主張知悉在後，並不
    足採。
綜上所述，抗告人提起本件撤銷調解之訴，已逾法定不變期間
  ，其訴為不合法，應予駁回。原審以裁定駁回其訴，並無不合
  ，抗告論旨指摘原裁定不當，求予廢棄改判，為無理由，應駁
  回其抗告。
據上論結，本件抗告為無理由，爰裁定如主文。
中　　華　　民　　國　　109 　年　　1 　　月　　3 　　日
                  民事第十八庭  
                      審判長法  官  吳青蓉
                            法  官  林政佑
                            法  官  周美雲
                            
正本係照原本作成。
本裁定除以適用法規顯有錯誤為理由外，不得再抗告。如提起再
抗告，應於收受送達後10日內委任律師為代理人向本院提出再抗
告狀。並繳納再抗告費新臺幣１千元。
中　　華　　民　　國　　109 　年　　1 　　月　　6 　　日

  　　　　　　　　　　　　　書記官  呂  筑